臺灣板橋地方法院刑事判決　　　　　　　100年度訴字第855號
公　訴　人　臺灣板橋地方法院檢察署檢察官
被　　　告　鄭凱彬
上列被告因偽造文書案件，經檢察官追加起訴（100 年度偵字第
2866號），被告於準備程序中就被訴事實為有罪之陳述，經告知
簡式審判程序之旨，並聽取當事人之意見後，本院合議庭裁定由
受命法官獨任進行簡式審判程序，判決如下：
    主  文
鄭凱彬行使偽造全民健康保險卡，足以生損害於公眾及他人，處
有期徒刑肆月，如易科罰金，以新臺幣壹仟元折算壹日；又行使
偽造私文書，足以生損害於公眾及他人，處有期徒刑肆月，如易
科罰金，以新臺幣壹仟元折算壹日，偽造如附表所示之「鄭威德
」署押共伍拾肆枚（含簽名拾捌枚及指印拾陸枚）均沒收。應
執行有期徒刑柒月，如易科罰金，以新臺幣壹仟元折算壹日，偽
造如附表所示之「鄭威德」署押共伍拾肆枚（含簽名拾捌枚及指
印拾陸枚）均沒收。
    事  實
一、鄭凱彬前因殺人案件經臺灣板橋地方法院檢察署發佈通緝（
    所涉殺人及槍砲彈藥刀械管制條例案件，由檢察官另案偵辦
    中），為躲避查緝，遂與真實姓名年籍不詳、綽號「智勇」
    之成年男子共同基於偽造特種文書之犯意，於民國97年間某
    日，在臺中市某處，以新臺幣（下同）12,000元之代價，由
    鄭凱彬提供其相片及其兄鄭威德之年籍資料予「智勇」，再
    由「智勇」據以偽造鄭威德之全民健康保險卡後交付鄭凱彬
    ，足以生損害於鄭威德及中央健康保險局核發健保卡之正確
    性。嗣鄭凱彬於99年5 月20日0 時20分許，在臺中市○○區
    ○○路3 段257 號12樓之8 為警搜索查獲後，竟基於行使偽
    造特種文書及行使偽造私文書之犯意，出示前揭偽造之鄭威
    德健保卡供警查核，並冒用鄭威德之名義應訊，接續於附表
    編號1 至9 所示時、地，在附表編號1 至9 所示之文件上偽
    造「鄭威德」之署押（偽造署押情形詳如附表所示），其中
    在自願受搜索同意書及刑事委任狀所偽造之「鄭威德」簽名
    及指印，係表示鄭威德同意接受搜索及委任尤雯雯律師擔任
    辯護人之意，而屬偽造私文書，鄭凱彬並將偽造完成之上揭
    私文書，交付臺中縣（現改制為臺中市，下同）警察局大甲
    分局偵查隊警員以行使，嗣於同日22時53分許，於臺灣臺中
    地方法院檢察署檢察官在中部打擊規罪中心進行複訊時，鄭
    凱彬復接續在訊問筆錄上偽造「鄭威德」之簽名及指印各1
    枚，足以生損害於鄭威德、尤雯雯律師及司法機關對於犯罪
    偵查之正確性。嗣因承辦警員比對鄭凱彬之指紋卡片與檔存
    紀錄，發現不符，始知上情。
二、案經臺灣臺中地方法院檢察署檢察官自動檢舉簽分偵辦後呈
    請臺灣高等法院檢察署檢察長令轉臺灣板橋地方法院檢察署
    檢察官偵查起訴。
    理  由
一、本件被告鄭凱彬所犯為死刑、無期徒刑、最輕本刑為3 年以
    上有期徒刑以外之罪，且非高等法院管轄第一審之案件，於
    本院準備程序進行中，被告就被訴事實為有罪之陳述，經告
    知被告簡式審判程序之旨，並聽取公訴人及被告之意見後，
    本院合議庭裁定由受命法官獨任進行簡式審判程序，合先敘
    明。
二、上揭犯罪事實，業據被告於偵查及本院審理時坦承不諱，核
    與證人即製作被告警詢筆錄之警員林正偉於偵查中結證之情
    節相符，復有內政部警政署刑事警察局99年6 月25日刑紋字
    第0990087136號函、99年5 月20日自願受搜索同意書、搜索
    扣押筆錄、扣押物品目錄表、第一次及第二次偵訊（調查）
    筆錄、臺中縣警察局毒品案件被告通聯紀錄表、尿液代號與
    真實姓名對照表、指紋卡片、刑事委任狀、臺灣臺中地方法
    院檢察署訊問筆錄各1 份在卷可稽，足認被告自白與事實相
    符，堪予採信，本案事證明確，被告犯行洵堪認定，應予依
    法論科。
三、按全民健康保險卡係由主管機關核發作為本國人士使用醫療
    制度之用，屬關於品行或相類之證書，係刑法第212 條所規
    範之特種文書。而被告於如附表編號1 、9 所示之文件上偽
    造「鄭威德」之署名及指印，分別表示「鄭威德」同意接受
    警方執行搜索及委任尤雯雯律師擔任辯護人之意，並將該等
    偽造之私文書持交予承辦人員而行使之，均足以生損害於鄭
    威德及司法機關對於犯罪偵查之正確性。又偽簽他人之姓名
    並按捺指印，該指印同為代表該被冒用者之姓名，作用及效
    力與署押無異。是核被告所為，係犯刑法第216 條、第212
    條之行使偽造特種文書罪，及同法第216 條、第210 條之行
    使偽造私文書罪。其偽造署押行為，係偽造私文書之階段行
    為；偽造特種文書及私文書後，復持以行使，偽造之低度行
    為皆為行使之高度行為所吸收，均不另論罪。被告與「智勇
    」就偽造特種文書之犯行，有犯意聯絡及行為分擔，為共同
    正犯。再被告冒名應訊，主觀上當然有自始至終在同一刑事
    案件各階段中偽造私文書及署押之意思，因此各個舉動不過
    為犯罪行為之一部分，是同一刑案案件中之數偽造行為可視
    為一刑事訴訟程序之數個階段，不過係行為接續而完成整個
    犯罪，顯係基於單一犯意接續所為，侵害單一法益，應包括
    於一行為予以評價，為接續犯，論以一罪。故被告同次為警
    查獲後在附表所示之其餘文件上偽造「鄭威德」署押之行為
    ，因係承繼上開偽造私文書行為中偽造署押行為之同一犯意
    接續所為，仍係侵害相同之單一法益，自亦應包含於上開偽
    造署押之單純一罪內而不另論處。另被告所犯行使偽造特種
    文書及行使偽造私文書2 罪間，犯意各別，行為互殊，應予
    分論併罰。爰審酌被告行使偽造之證件，並冒用他人名義應
    訊，意圖規避刑責之犯罪動機，兼衡其犯罪目的、手段、犯
    罪對被害人所生之危害、影響司法機關偵辦刑事案件之正確
    性，及犯罪後坦承犯行之態度等一切情狀，分別量處如主文
    所示之刑，並均諭知易科罰金之折算標準，暨定其應執行刑
    及諭知易科罰金之折算標準。
四、偽造之「鄭威德」全民健康保險卡1 張，係被告所有供本件
    犯罪所用之物，惟被告於偵查中供稱上開證件業已於查獲後
    丟棄，又非違禁物，為免執行困難，爰不宣告沒收。至偽造
    如附表編號1 至10所示之「鄭威德」署押共54枚（含簽名18
    枚、指印36枚），均係被告所偽造，不問屬於犯人與否，均
    應依刑法第219 條之規定沒收。
據上論斷，應依刑事訴訟法第273 條之1 第1 項、第299 條第1
項前段，刑法第28條、第216 條、第210 條、第212 條、第41條
第1 項前段、第8 項、第51條第5 款、第219 條，刑法施行法第
1 條之1 第1 項、第2 項前段，判決如主文。
本案經檢察官楊景舜到庭執行職務。
中    華    民    國   100    年    5     月    6     日
                  刑事第十四庭  法  官  廖欣儀
以上正本證明與原本無異。
如不服本判決應於收受判決後10日內向本院提出上訴書狀，並應
敘述具體理由。其未敘述上訴理由者，應於上訴期間屆滿後20日
內向本院補提理由書（均須按他造當事人之人數附繕本）「切勿
逕送上級法院」。
                                書記官  顏偉林
中    華    民    國   100    年    5     月    6     日
附錄本案論罪科刑法條全文：
中華民國刑法第210條
偽造、變造私文書，足以生損害於公眾或他人者，處5 年以下有
期徒刑。
中華民國刑法第212條
偽造、變造護照、旅券、免許證、特許證及關於品行、能力服務
或其他相類之證書、介紹書，足以生損害於公眾或他人者，處1
年以下有期徒刑、拘役或3 百元以下罰金。
中華民國刑法第216條
行使第210 條至第215 條之文書者，依偽造、變造文書或登載不
實事項或使登載不實事項之規定處斷。
附表：
┌──┬─────┬──────┬─────┬─────┐
│編號│  時  間  │  地    點  │文件名稱  │偽造之署押│
│    │          │            │          │數量      │
├──┼─────┼──────┼─────┼─────┤
│ 1  │99年5 月20│臺中市南屯區│自願受搜索│簽名2 枚、│
│    │日0 時50分│東興路3段257│同意書    │指印2 枚  │
│    │許        │號12樓之8   │          │          │
├──┼─────┼──────┼─────┼─────┤
│ 2  │99年5 月20│臺中市南屯區│臺中市警察│簽名5 枚、│
│    │日0 時50分│東興路3段257│局刑警大隊│指印5 枚  │
│    │許        │號12樓之8   │偵三隊搜索│          │
│    │          │            │扣押筆錄及│          │
│    │          │            │扣押物品目│          │
│    │          │            │錄表      │          │
├──┼─────┼──────┼─────┼─────┤
│ 3  │99年5 月20│臺中市南屯區│臺中市警察│簽名4 枚、│
│    │日1 時20分│東興路3段257│局刑警大隊│指印3 枚  │
│    │許        │號（地下2樓 │偵三隊搜索│          │
│    │          │停車場）    │扣押筆錄及│          │
│    │          │            │扣押物品目│          │
│    │          │            │錄表      │          │
├──┼─────┼──────┼─────┼─────┤
│ 4  │99年5 月20│臺中縣政府警│第一次偵訊│簽名2 枚、│
│    │日3 時36分│察局大甲分局│（調查）筆│指印1 枚  │
│    │許        │偵查隊辦公室│錄        │          │
├──┼─────┼──────┼─────┼─────┤
│ 5  │99年5 月20│臺中縣政府警│第二次偵訊│簽名2 枚、│
│    │日11時28分│察局大甲分局│（調查）筆│指印1 枚  │
│    │許        │偵查隊辦公室│錄        │          │
├──┼─────┼──────┼─────┼─────┤
│ 6  │99年5 月20│臺中縣政府警│臺中縣警察│簽名1 枚、│
│    │日某時    │察局大甲分局│局毒品案件│指印1 枚  │
│    │          │偵查隊辦公室│被告通聯紀│          │
│    │          │            │錄表      │          │
├──┼─────┼──────┼─────┼─────┤
│ 7  │99年5 月20│臺中縣政府警│尿液代號與│指印1枚   │
│    │日2 時30分│察局大甲分局│真實姓名對│          │
│    │許        │偵查隊辦公室│照表      │          │
├──┼─────┼──────┼─────┼─────┤
│ 8  │99年5 月20│臺中縣政府警│指紋卡片  │指印20枚  │
│    │日某時    │察局大甲分局│          │          │
│    │          │偵查隊辦公室│          │          │
├──┼─────┼──────┼─────┼─────┤
│ 9  │99年5 月20│臺中縣政府警│刑事委任狀│簽名1 枚、│
│    │日某時    │察局大甲分局│          │指印1 枚  │
│    │          │偵查隊辦公室│          │          │
├──┼─────┼──────┼─────┼─────┤
│ 10 │99年5 月20│中部打擊犯罪│臺灣臺中地│簽名1 枚、│
│    │日22時53分│中心        │方法院檢察│指印1 枚  │
│    │許        │            │署訊問筆錄│          │
├──┴─────┴──────┴─────┴─────┤
│合計：偽造「鄭威德」署押共54枚（含簽名18枚、指印36枚）│
└───────────────────────────┘